【裁判字號】    98,交抗,779
【裁判日期】    981127
【裁判案由】    聲明異議
【裁判全文】
臺灣高等法院高雄分院刑事裁定         98年度交抗字第779號
抗  告  人
即受處分人  安吉利企業有限公司
代  表  人  甲○○
上列抗告人因違反道路交通管理處罰條例案件，不服臺灣高雄地
方法院中華民國98年10月14日裁定（98年度交聲更一字第30號）
，提起抗告，本院裁定如下：
    主  文
抗告駁回。
    理  由
一、抗告意旨略以：抗告人即受處分人安吉利企業有限公司所屬
    車輛之所以違規停車，係因本件標誌之牌面與行車方向成18
    0 度角（平行），不易為交通行為參與人發現，且其高度在
    駕駛人頭頂上，不易察覺，是本件乃因政府未依法設置禁所
    致，原裁定以抗告人所屬車輛違停，而裁處抗告人罰鍰新台
    幣（下同）600 元，尚有未合，爰提起抗告，請求撤銷原裁
    定云云。
二、本件原由抗告人之代表人甲○○以個人名義而非抗告之名義
    提出聲明異議，經核尚非合於法律上之程式，然上開瑕疵非
    不可補正之事項，經原審於民國98年9 月30日當庭命甲○○
    補正後，業由抗告人具狀補正在案（原審98年度交聲更一字
    第30號卷即院二卷第12、13頁），先此敘明。
三、按汽車停車時，停車時間、位置、方式及車種，如公路主管
    機關、市區道路主管機關或警察機關有特別規定時，應依其
    規定；駕駛人駕駛車輛，應遵守道路交通標誌、標線、號誌
    之指示、警告、禁制規定；汽車駕駛人停車時，停車時間、
    位置、方式、車種不依規定者，處600 元以上1,200 元以下
    罰鍰，道路交通安全規則第112 條第1 項第15款、道路交通
    管理處罰條例第4 條第1 項前段、第56條第1 項第9 款分別
    有明文規定。
四、經查：
  (一)抗告人所有車牌號碼ZQ-9413 自用小客車，確有於98年5 月
    3 日17時25分許，停放於高雄市○○○路160 號前「貨車裝
    卸貨專用停車區」格位，因停車車種不依規定，經警拖吊後
    ，並掣發舉發通知單，嗣經原處分機關即高雄市政府交通局
    依據道路交通管理處罰條例第56條第1 項第9 款規定，於98
    年6 月3 日裁處抗告人罰鍰600 元乙節，為抗告人所不否認
    ，並有上開裁決書、高雄市政府警察局高市警交字第B00000
    000 號舉發違反道路交通管理事件通知單各1 紙（原審98年
    度交聲字第1712號卷即院一卷第18、28頁）及現場照片5 幀
    在卷可憑（原審院一卷第29頁），此部分事實應堪認定。
  (二)按「豎立式標誌設置之高度，以標誌牌下緣距離路面邊緣或
    邊溝之頂點1 公尺20公分至2 公尺10公分為原則，其牌面不
    得妨礙行人交通。共桿設置時，同支柱同方向至多以3 面為
    限，並依禁制標誌、警告標誌及指示標誌之順序，由上至下
    排列」，道路交通標誌標線號誌設置規則第18條分別定有明
    文。上開裝卸貨停車專區係以豎立式標誌標示，記載內容為
    「貨車裝卸貨專用停車區，08：00─18：00限停貨車，其餘
    時間開放一般車輛停放」，而標誌最下緣與甲○○之高度相
    仿（原審院一卷第7 頁下方照片），而甲○○身高為168 公
    分（原審院一卷第40頁），是該標誌設置之高度，以標誌下
    緣至路面計約168 公分，自與上開道路交通標誌標線號誌設
    置規則第18條規定並無抵觸。又為維護都市景觀，該豎立式
    標誌係以共桿方式標示，惟支柱同方向標誌並未有超過3 面
    之情形，分別有高雄市政府交通局98年5 月27日高市交停字
    第0980026358號函及現場照片附卷可憑（原審院一卷第20頁
    、第7 、8 頁下方照片、第29頁），是該「貨車裝卸貨專用
    停車區」之標誌雖以與路燈共桿之方式設置，惟共桿設置本
    為交通法規所許，且支柱同方向之標誌亦未超過3 面，是上
    開標誌之設置亦無何違背交通法規之處。再由卷附照片所示
    標誌設置之位置觀之（警卷第7 、8 頁下方照片），一般人
    於靠右側路邊尋找停車位及停放車輛時，視距範圍內並可輕
    易看見上開標誌，是所辯：標誌之牌面與行車方向成180 度
    角（平行），不易為交通行為參與人發現，且其高度在駕駛
    人頭頂上，不易察覺云云，並非可採。
  (三)又依道路交通標誌標線號誌設置規則第16條第1 項規定，道
    路交通標誌固以豎立於行車方向之右側為原則，惟其目的在
    使用路人得明確看見該標誌而遵行指示駕駛，如依現場情形
    ，彈性而為設置，當未違該規則之本意。另參酌同規則第3
    條第1 、2 款之規定：標誌以規定之符號、圖案或簡明文字
    繪於一定形狀之標牌上，安裝於固定或可移動之支撐物體，
    設置於適當之地點，用以預告或管制前方路況，促使車輛駕
    駛人與行人注意、遵守之交通管制設施。標線以規定之線條
    、圖形、標字或其他導向裝置，劃設於路面或其他設施上，
    用以管制道路上車輛駕駛人與行人行止之交通管制設施。顯
    見標誌之設置重在能使用路人得清楚辨識該標誌之含義為目
    的。依抗告人提供現場照片所示，本件「貨車裝卸貨專用停
    車區」之標誌除並未受路樹或招牌阻擋，用路人應得以清楚
    辨識，況地面停車格格線內外緣均漆有「裝卸貨專用」之明
    顯字樣（原審院一卷第7 頁下方照片），則駕駛人於停車時
    ，，衡情自無未能注意地面上所漆「裝卸貨專用」字樣之理
    ，尚不因該裝卸貨專用停車格與一般停車格相連，且規格、
    顏色相同，即有誤認之虞。
五、綜上所述，上開禁制標誌係依法設置，且依現場標示狀況，
    用路人施以一般之注意義務，應即得辨識其禁制之意義，不
    致有陷於錯誤而予誤停之情形。原處分機關認抗告人有「停
    車車種不依規定」之違規，援引道路交通管理處罰條例第56
    條第1 項第9 款規定，裁處抗告人罰鍰600 元，並無不合。
    抗告人仍執前詞，提起抗告，並無理由，應予駁回。
六、據上論斷，應依道路交通案件處理辦法第26條，刑事訴訟法
    第412 條，裁定如主文。
中    華    民    國    98    年    11    月    27    日
                  刑事第七庭    審判長法  官  莊飛宗
                                      法  官  黃憲文
                                      法  官  陳明富
以上正本證明與原本無異。
本件裁定不得再抗告。
中    華    民    國    98    年    11    月    27    日
                                      書記官  劉鴻瑛


司法院資訊處製作；財團法人民間司法改革基金會備份。
